---
title: "Intervalos de Confiança com Variância Conhecida"
authors:
  - name: Diego Vieira Bilhalva
    email: bilhalvadiego@poli.ufrj.br
    affiliation: UFRJ - Universidade Federal do Rio de Janeiro
    roles: [writing]
    orcid: https://orcid.org/0009-0008-1300-8278
    corresponding: true
  - name: Marcelo Amaral
    email: amaral.marcelor@gmail.com
    affiliation: UFRJ - Universidade Federal do Rio de Janeiro
    roles: [writing]
  - name: João Victor Muniz
    email: jv.munizkali@gmail.com
    affiliation: UFRJ - Universidade Federal do Rio de Janeiro
    roles: [writing]
bibliography: references.bib
format:
  html:
    toc: true
    number-sections: true
    fig-cap-location: bottom
    documentclass: article
    fontsize: 12pt
    geometry: margin=2.5cm
    linestretch: 1.5
    mainfont: Arial
    citation-package: natbib
lang: pt
csl: abnt.csl
resources: 
    - funcoes_ic.R
    - output/ic_exercicio_1.xlsx
    - output/ic_exercicio_2.xlsx
---

## Bibliotecas utilizadas neste projeto

As bibliotecas utilizadas são `tidyverse` , `ggplot2` e `writexl`. Além
disso é utilizado um script auxiliar `funcoes_ic.R`, o qual pode ser
feito o download mais abaixo.

```{r}
library(tidyverse)
library(ggplot2)
library(writexl)
source("funcoes_ic.R")

ic_tool <- IntervaloConfianca$new()
```

## Objetivo

Este trabalho visa simular amostras de distribuições normais com
variância conhecida para calcular e analisar a cobertura dos intervalos
de confiança (IC) para a média populacional, utilizando as fórmulas
clássicas baseadas na distribuição normal (Z). Segundo @montgomery2007,
esse tipo de inferência estatística é fundamental em experimentos com
controle de variabilidade.

------------------------------------------------------------------------

## Exercício 1 — IC 95% para média de N(4, 9)

```{r}
ic1 <- ic_tool$gerar_ic(
  n_amostras = 100
  ,n = 150
  ,media = 4
  ,variancia = 9
  ,nivel_confianca = 0.95
  ,seed = 123
)

write_xlsx(ic1, "output/ic_exercicio_1.xlsx")
mean(ic1$contem_media_real)
```

```{r}

n_amostras = 100
n = 150
media = 4
variancia = 9
nivel_confianca = 0.95
sigma <- sqrt(variancia)
amostras <- replicate(n_amostras, rnorm(n, mean = media, sd = sigma))
```

```{r, fig.cap="Intervalos de Confiança para a média de N(4,9) - IC 95%", fig.width=8, fig.height=5}
ic_tool$plotar_ic(ic1, media_real = 4, titulo = "IC 95% para média de N(4, 9) - 100 amostras")
```

------------------------------------------------------------------------

## Exercício 2 — IC 90% para média de N(25, 36)

```{r}
ic2 <- ic_tool$gerar_ic(
  n_amostras = 150
  ,n = 100
  ,media = 25
  ,variancia = 36
  ,nivel_confianca = 0.90
  ,seed = 7765
)

write_xlsx(ic2, "output/ic_exercicio_2.xlsx")
print(paste0('Média: ', round(mean(ic2$contem_media_real), digits = 2)))
```

```{r, fig.cap="Intervalos de Confiança para a média de N(25,36) - IC 90%", fig.width=8, fig.height=5}
ic_tool$plotar_ic(ic2, media_real = 25, titulo = "IC 90% para média de N(25, 36) - 150 amostras")
```

------------------------------------------------------------------------

## Considerações

-   Como a **variância populacional é conhecida**, usamos a distribuição
    **normal padrão (Z)** e não a distribuição t de Student @devore2012.
-   A cobertura empírica dos intervalos tende a se aproximar dos níveis
    nominais de 95% e 90%, conforme a teoria estatística @casella2002.

------------------------------------------------------------------------

### Anexo:

[Download do Script R auxiliar: funcoes_ic.R](funcoes_ic.R)

[Download do dataset ic_exercicio_1.xlsx](output/ic_exercicio_1.xlsx)

[Download do dataset ic_exercicio_2.xlsx](output/ic_exercicio_2.xlsx)

------------------------------------------------------------------------

## Referências

As referências utilizadas para fundamentar este estudo incluem obras
clássicas de estatística inferencial, como Casella & Berger
@casella2002, Devore @devore2012, e Montgomery @montgomery2007.

::: references
:::
