---
title: "Intervalos de Confiança com Variância Conhecida"
authors:
  - name: Diego Vieira Bilhalva
    affiliation: UFRJ - Universidade Federal do Rio de Janeiro
    email: bilhalvadiego@poli.ufrj.br
    roles: [writing]
    orcid: https://orcid.org/0009-0008-1300-8278
    corresponding: true
bibliography: references.bib
format:
  html:
    toc: true
    number-sections: true
    fig-cap-location: bottom
    documentclass: article
    fontsize: 12pt
    geometry: margin=2.5cm
    linestretch: 1.5
    mainfont: Arial
    citation-package: natbib
  pdf:
    toc: true
    number-sections: true
    fig-cap-location: bottom
    documentclass: article
    fontsize: 12pt
    geometry: margin=2.5cm
    linestretch: 1.5
    mainfont: Arial
    citation-package: natbib
  docx:
    toc: true
    number-sections: true
    fig-cap-location: bottom
    documentclass: article
    fontsize: 12pt
    geometry: margin=2.5cm
    linestretch: 1.5
    mainfont: Arial
    citation-package: natbib
lang: pt
# notebook:
#     - teste.qmd
# resources:
#     - output
csl: abnt.csl
---

```{r setup}
#| include: false
library(tidyverse)
library(ggplot2)
library(writexl)
source("funcoes_ic.R")

ic_tool <- IntervaloConfianca$new()
```

## Objetivo

Este trabalho visa simular amostras de distribuições normais com
variância conhecida para calcular e analisar a cobertura dos intervalos
de confiança (IC) para a média populacional, utilizando as fórmulas
clássicas baseadas na distribuição normal (Z). Segundo @montgomery2007,
esse tipo de inferência estatística é fundamental em experimentos com
controle de variabilidade.

------------------------------------------------------------------------

## Exercício 1 — IC 95% para média de N(4, 9)

```{r}
ic1 <- ic_tool$gerar_ic(
  n_amostras = 100,
  n = 150,
  media = 4,
  variancia = 9,
  nivel_confianca = 0.95
)

write_xlsx(ic1, "output/ic_exercicio_1.xlsx")
mean(ic1$contem_media_real) * 100
```

```{r, fig.cap="Intervalos de Confiança para a média de N(4,9) - IC 95%", fig.width=8, fig.height=5}
ic_tool$plotar_ic(ic1, media_real = 4, titulo = "IC 95% para média de N(4, 9) - 100 amostras")
```

------------------------------------------------------------------------

## Exercício 2 — IC 90% para média de N(25, 36)

```{r}
ic2 <- ic_tool$gerar_ic(
  n_amostras = 150,
  n = 100,
  media = 25,
  variancia = 36,
  nivel_confianca = 0.90
)

write_xlsx(ic2, "output/ic_exercicio_2.xlsx")
mean(ic2$contem_media_real) * 100
```

```{r, fig.cap="Intervalos de Confiança para a média de N(25,36) - IC 90%", fig.width=8, fig.height=5}
ic_tool$plotar_ic(ic2, media_real = 25, titulo = "IC 90% para média de N(25, 36) - 150 amostras")
```

------------------------------------------------------------------------

## Considerações

-   Como a **variância populacional é conhecida**, usamos a distribuição
    **normal padrão (Z)** e não a distribuição t de Student @devore2012.
-   A cobertura empírica dos intervalos tende a se aproximar dos níveis
    nominais de 95% e 90%, conforme a teoria estatística @casella2002.

------------------------------------------------------------------------

## Referências

As referências utilizadas para fundamentar este estudo incluem obras
clássicas de estatística inferencial, como Casella & Berger
@casella2002, Devore @devore2012, e Montgomery @montgomery2007.

::: references
:::
